臺灣臺南地方法院刑事判決
111年度金訴字第566號
公  訴  人  臺灣臺南地方檢察署檢察官
被      告  傅毅豪




上列被告因詐欺等案件，經檢察官提起公訴（111年度營偵字第1
060號），被告於本院準備程序中，為有罪之陳述，經本院合議
庭裁定由受命法官獨任以簡式審判程序審理，判決如下：
    主  文
傅毅豪犯三人以上共同詐欺取財罪，共肆罪，每罪各處有期徒刑
壹年貳月；應執行有期徒刑壹年陸月。
未扣案之犯罪所得新臺幣壹萬柒仟柒佰貳拾柒元沒收，於全部或
一部不能沒收或不宜執行沒收時，追徵其價額。
    事實及理由
一、本件被告所犯，係死刑、無期徒刑、最輕本刑為3年以上有
    期徒刑以外之罪，其於準備程序就被訴事實為有罪之陳述，
    經受命法官告知簡式審判程序之旨，並聽取其與公訴人之意
    見後，本院合議庭裁定由受命法官獨任進行審判程序。
二、本件犯罪事實及證據，均引用附件一檢察官起訴書之記載，
    並補述：
　　⑴證據部分增列，被告於本院準備與審理程序中之自白。
　　⑵附件一起訴書所示附表(以下簡稱附表)，其中：
　　  ①附表編號1「提款時間、金額」欄，有關「1萬9,000元」
        應為「1萬9,900元」，更改為如附件二編號1「提款時
        間、金額」欄所示「②25分【提領1萬9,900元】」。
　　  ②附表編號3「提款時間、金額」欄，有關「55分提領1萬
        元」應為「55分提領2萬元」，更改為如附件二編號3「
        提款時間、金額」欄所示「②55分【提領2萬元】」。
三、論罪科刑
　㈠核被告於附件一所為，均係犯刑法第339條之4第1項第2款之
    三人以上共同詐欺取財罪、洗錢防制法第14條第1項之一般
    洗錢罪。
　㈡被告與附件一所示共犯及其他不詳姓名年籍之詐欺集團成員
    間，就上開犯行，有犯意聯絡及行為分擔，為共同正犯。
　㈢被告就附表編號1、3、4所示「提款時間、金額」、「提款地
    點」欄所示，各次駕車搭載共犯高健勝、顏廷彰等人提款之
    行為，均係基於單一行為決意接續行為，持續侵害同一告訴
    人之財產法益，各行為之獨立性極為薄弱，依一般社會健全
    觀念，在時間差距上，難以強行分開，在刑法評價上，以視
    為數個舉動之接續施行，合為包括之一行為予以評價，較為
    合理，均應為接續犯。
  ㈣被告同時觸犯三人以上共同詐欺取財及洗錢二罪名，為想像
    競合犯，應依刑法第55條規定，從一重之三人以上共同犯詐
    欺取財罪處斷。
  ㈤被告於附表編號1至4所犯本案4罪，犯意各別、行為互殊，應
    予分論併罰。
　㈥按犯前2條之罪，在偵查或審判中自白者，減輕其刑，洗錢防
    制法第16條第2項定有明文。然按想像競合犯之處斷刑，本
    質上係「刑之合併」，其所謂從一重處斷，乃將想像競合犯
    組成之評價上數罪，合併為科刑一罪，其所對應之刑罰，亦
    合併其評價上數罪之數法定刑，而為一個處斷刑。易言之，
    想像競合犯侵害數法益者皆成立犯罪，論罪時必須輕、重罪
    併舉論述，同時宣告所犯各罪名，包括各罪有無加重、減免
    其刑之情形，亦應說明論列，量刑時併衡酌輕罪部分量刑事
    由，評價始為充足，然後依刑法第55條前段規定「從一重處
    斷」，非謂對於其餘各罪可置而不論。因此，法院決定處斷
    刑時，雖以其中最重罪名之法定刑，做為裁量之準據，惟於
    裁量其輕重時，仍應將輕罪合併評價在內（最高法院108年
    度台上字第4405號判決、108年度台上大字第3563號裁定意
    旨參照）。查被告就其駕車搭載共犯提領贓款，擔任車手之
    事實，業經其於本院準備及審理程序中坦承犯行，應認被告
    對洗錢行為之構成要件事實有所自白，原應就其所犯普通洗
    錢罪，依上開規定減輕其刑；惟被告所犯普通洗錢罪屬想像
    競合犯其中之輕罪，亦即被告就本案犯行均係從一重之三人
    以上共同詐欺取財罪，就被告此部分想像競合輕罪得減刑部
    分，依上開說明，僅由本院於後述依刑法第57條量刑時一併
    衡酌該部分減輕其刑事由，附此說明。
  ㈦爰以行為人責任為基礎，審酌被告明知現今社會詐欺集團橫
    行，竟為貪圖小利，為本案詐騙集團擔任領取詐得款項之車
    手，法治觀念顯有不足，所為殊值非難。惟念被告犯後坦承
    犯行，加之無具體事證顯示係該犯罪團體之主謀或主要獲利
    者，亦非直接向告訴人施行詐術之人，尚非處於本案詐欺集
    團核心地位，暨考量被告之犯罪動機、手段、情節、素行，
    及其於本院審理中自陳其學歷為高中二年級肄業、從事烤漆
    樣板、月薪約新臺幣(下同)3至4 萬元間、未婚、無子女、
    母親近50歲，目前仍在工作，父親已經去逝，有5個兄弟姊
    妹，目前有1個弟弟與1 個妹妹仍在上學，沒有工作之家庭
    經濟狀況等一切情狀，爰分別量處如主文所示之刑，及定其
    應執行之刑。
四、沒收
    按犯罪所得，屬於犯罪行為人者，沒收之。前二項之沒收，
    於全部或一部不能沒收或不宜執行沒收時，追徵其價額。刑
    法第38條之1第1項前段、第3項，分別定有明文。經查：被
    告擔任駕車搭載共犯提領贓款，每次獲得提款金額之百分之
    3，業據被告於本院審理中供明在卷(見本院卷一第131頁)，
    共犯共計提領58萬元，被告獲得報酬1萬7,727元(總提領金
    額590,900元x3%=17,727元)，應予沒收，並於全部或一部不
    能沒收或不宜執行沒收時，追徵其價額。
據上論斷，依刑事訴訟法第273條之1第1項、第299條第1項、第3
10條之2、第454條，洗錢防制法第2條第2款、第14條第1項，刑
法第11條前段、第339條之4第1項第2款、第28條、第55條、第51
條第5款、第38條之1第1項前段、第3項，判決如主文。
本案經檢察官 廖羽羚 提起公訴，檢察官 陳于文 到庭執行職務
。 
中　　華　　民　　國　　111 　年　　9 　　月　　2 　　日
　　　　　　　　　刑事第三庭    法　官   蔡直青
以上正本證明與原本無異。
如不服本判決應於收受本判決後20日內向本院提出上訴書狀，並
應敘述具體理由。其未敘述上訴理由者，應於上訴期間屆滿後20
日內向本院補提理由書狀（均須按他造當事人之人數附繕本）「
切勿逕送上級法院」。 
　　　　　　　　　　　　　　　　書記官　 鄭瓊琳
中　　華　　民　　國　　111 　年　　9 　　月　　2 　　日
附錄本案論罪科刑法條全文：
洗錢防制法第 2 條
本法所稱洗錢，指下列行為：
一、意圖掩飾或隱匿特定犯罪所得來源，或使他人逃避刑事追訴
    ，而移轉或變更特定犯罪所得。
二、掩飾或隱匿特定犯罪所得之本質、來源、去向、所在、所有
    權、處分權或其他權益者。
三、收受、持有或使用他人之特定犯罪所得。
洗錢防制法第 14 條
①有第2條各款所列洗錢行為者，處7年以下有期徒刑，併科新臺
  幣500萬元以下罰金。
②前項之未遂犯罰之。
③前二項情形，不得科以超過其特定犯罪所定最重本刑之刑。
中華民國刑法第 339 條之 4
①犯第339條詐欺罪而有下列情形之一者，處1年以上7年以下有期
  徒刑，得併科100萬元以下罰金：
  一、冒用政府機關或公務員名義犯之。
  二、三人以上共同犯之。
  三、以廣播電視、電子通訊、網際網路或其他媒體等傳播工具
      ，對公眾散布而犯之。
②前項之未遂犯罰之。
【附件一】
臺灣臺南地方檢察署檢察官起訴書
                                   111年度營偵字第1060號
　　被　　　告　高健勝　男　23歲（民國00年0月0日生）
　　　　　　　　　　　　住彰化縣○○鎮○○路00號
　　　　　　　　　　　　（另案於法務部○○○○○○○○羈
　　　　　　　　　　　　　押中）
　　　　　　　　　　　　國民身分證統一編號：Z000000000號
　　　　　　　　傅毅豪　男　24歲（民國00年00月0日生）
　　　　　　　　　　　　住花蓮縣○○鄉○○村○○00號
　　　　　　　　　　　　（另案於法務部○○○○○○○○羈
　　　　　　　　　　　　　押中）
　　　　　　　　　　　　國民身分證統一編號：Z000000000號
上列被告等因詐欺等案件，已經偵查終結，認應提起公訴，茲將
犯罪事實及證據並所犯法條分敘如下：
    　　犯 罪 事 實
一、傅毅豪、高健勝、顏廷彰（另發布通緝）於民國110年5月間
    ，加入由「色狼」指揮而具有持續性、牟利性及結構性之詐
    欺集團犯罪組織，擔任取款車手（傅毅豪、高健勝所涉參與
    犯罪組織罪嫌，業經經臺灣雲林地方檢察署檢察官以110年
    度偵字第9516號等提起公訴，不在本案起訴範圍）。傅毅豪
    、高健勝、顏廷彰、「色狼」及其他集團成員共同意圖為自
    己不法所有，基於三人以上共同犯詐欺取財與洗錢之犯意聯
    絡，由某成員詐騙附表所示之李智華、楊敏姿、劉芷妤、潘
    彥達，致其等均陷於錯誤，匯款附表所示之金額至於附表所
    示之人頭帳戶後，傅毅豪即駕駛車牌號碼000-0000號自用小
    客車，搭載高健勝、顏廷彰，由高健勝、顏廷彰分別於附表
    所示時、地提領上述詐欺贓款後，由傅毅豪轉交該集團上游
    成員，以此方式掩飾該等詐欺犯罪所得之去向，高健勝因此
    受有新臺幣（下同）5、6萬元之報酬，傅毅豪因此受有數千
    元之報酬。嗣李智華、楊敏姿、劉芷妤、潘彥達察覺有異，
    報警循線查悉上情。
二、案經李智華、楊敏姿、劉芷妤、潘彥達訴由臺南市政府警察
    局新營分局報告偵辦。
　　　　證 據 並 所 犯 法 條
一、證據清單及待證事實：
編號 證據名稱 待證事實 1 被告高健勝於警詢時及偵查中之供述。 坦承於附表所示之時、地與同案被告顏廷彰乘坐被告傅毅豪駕駛之上述車輛，與同案被告顏廷彰輪流自附表所示人頭帳戶提款之事實。 2 被告傅毅豪於警詢時及偵查中之供述。 坦承於附表所示之時、地駕駛上開車輛搭載被告高健勝、同案被告顏廷彰，由其等輪流自附表所示人頭帳戶提款之事實。 3 證人即同案被告顏廷彰於警詢之證述 證明被告傅毅豪於附表所示之時、地駕駛上開車輛搭載被告高健勝、同案被告顏廷彰，由被告高健勝、同案被告顏廷彰輪流自附表所示人頭帳戶提款之事實。 4 證人即告訴人李智華於警詢時之指訴 證明告訴人李智華因受騙而匯出上開款項之事實。  報案資料1份、手機截圖照片9張  5 證人即告訴人楊敏姿於警詢時之指訴 證明告訴人楊敏姿因受騙而匯出上開款項之事實。  報案資料1份、載據銷貨明細影本1紙、手機翻拍照片1張  6 證人即告訴人劉芷妤於警詢時之指訴 證明告訴人劉芷妤因受騙而匯出上開款項之事實。  報案資料1份、手機截圖照片5張  7 證人即告訴人潘彥達於警詢時之指訴 證明告訴人潘彥達因受騙而匯出上開款項之事實。  手機截圖照片9張  8 林毓光臺灣銀行(000)000000000000號帳戶、林雅琪郵局(000)00000000000000號帳戶、曹淑華臺灣銀行(000)000000000000號帳戶、樊星佑國泰世華銀行(000)000000000000號帳戶之客戶資料、歷史交易明細各1份、車輛詳細資料報表1紙、監視器照片各1份 【監視器照片見警卷第13-29、41-57、71-87頁】 佐證被告傅毅豪、高健勝之犯行。 
二、核被告高健勝、傅毅豪就附表編號1-4所為，均係犯刑法第3
    39條之4第1項第2款之三人以上共同犯詐欺取財、洗錢防制
    法第14條第1項之洗錢等罪嫌。被告2人與顏廷彰、「色狼」
    及其他詐欺集團成員間，就上開犯行有犯意聯絡及行為分擔
    ，請均依刑法第28條規定論以共同正犯。被告2人就附表編
    號1-4所示各次犯行，均係以一行為觸犯三人以上共同犯詐
    欺取財與洗錢二罪，請均依想像競合之規定，從一重論以三
    人以上共同犯詐欺取財罪。被告2人對告訴人李智華、楊敏
    姿、劉芷妤、潘彥達各次犯行，犯意各別，行為有異，請均
    分論併罰之。被告高健勝、傅毅豪獲取之上開報酬，為其等
    之犯罪所得，請依刑法第38條之1第1項規定宣告沒收之，如
    全部或一部不能沒收或不宜執行沒收時，請依同條第3項規
    定追徵其價額。
三、依刑事訴訟法第251條第1項提起公訴。
　　此　致
臺灣臺南地方法院
中　　華　　民　　國　 111　　年　　6 　　月　　26　　日
　　　　　　　　　　　　　　　檢察官　 廖 羽 羚
本件證明與原本無異　　
中　　華　　民　　國　 111　　年　　7 　　月　　1 　　日
                              書記官   蔡 素 雅
附錄本案所犯法條全文
中華民國刑法第339條之4
犯第 339 條詐欺罪而有下列情形之一者，處 1 年以上 7 年以
下有期徒刑，得併科 1 百萬元以下罰金：
一、冒用政府機關或公務員名義犯之。
二、三人以上共同犯之。
三、以廣播電視、電子通訊、網際網路或其他媒體等傳播工具，
    對公眾散布而犯之。
前項之未遂犯罰之。

洗錢防制法第14條
有第二條各款所列洗錢行為者，處 7 年以下有期徒刑，併科新
臺幣 5 百萬元以下罰金。
前項之未遂犯罰之。
前二項情形，不得科以超過其特定犯罪所定最重本刑之刑。
附表【日期均110年12月1日】
編號 告訴人 詐騙手法 匯款時間/金額 匯入帳戶 提款時間、金額 提款地點 提款人 共犯 1 李智華 解除分期付款 18時3分、18時5分匯款4萬9,989元、4萬9,989元 林毓光臺灣銀行(000)000000000000號帳戶 【警卷第157頁】 18時10分、10分、12分提領2萬元、2萬元、2萬元 臺南市○○區○○路0○0號全聯新營民治店 高健勝  傅毅豪、顏廷彰      18時22分、25分提領2萬元、1萬9,000元 臺南市○○區○○路000號家樂福新營店 高健勝 傅毅豪、顏廷彰 2 楊敏姿 取消金卡會員 20時15分匯款2萬9,987元 林雅琪郵局(000)00000000000000號帳戶 【警卷第171-173頁】 20時28分提領2萬9,000元 臺南市○○區○○路00號鹽水茄苳腳郵局 高健勝 傅毅豪、顏廷彰 3 劉芷妤 解除高級會員 20時49分、53分、58分匯款4萬9,989元、4萬3,123元、1萬9,245元 同上林雅琪郵局帳戶 20時55分、55分、56分、56分、57分提領2萬元、1萬元、2萬元、2萬元、1萬4,000元 臺南市○○區○○路00號鹽水區農會 高健勝 傅毅豪、顏廷彰      21時1分提領1萬9,000元 臺南市○○區○○路0號鹽水郵局 高健勝 傅毅豪、顏廷彰 4 潘彥達 取消網購經銷商 18時8分匯款15萬0,123元  曹淑華臺灣銀行(000)000000000000號帳戶 【警卷第181頁】 18時46分、46分、47分、48分、48分、51分提領2萬元、2萬元、2萬元、2萬元、2萬元、2萬元 臺南市○○區○○路00○0號統一新醫門市 高健勝、顏廷彰 傅毅豪      18時53分、54分提領2萬元、1萬元 臺南市○○區○○路000號新營高中郵局ATM 顏廷彰 傅毅豪、高健勝    17時43分、17時49分、18時12分、18時19分匯款4萬9,989元、4萬9,989元、4萬9,807元、4萬9,989元 樊星佑國泰世華銀行(000)000000000000號帳戶 【警卷第193頁】 17時56分提領10萬元 臺南市○○區○○路000號國泰世華新營分行 高健勝 傅毅豪、顏廷彰      18時28分、28分、29分、30分、31分提領2萬元、2萬元、2萬元、2萬元、1萬9,000元 臺南市○○區○○路000號家樂福新營店B1 高健勝 傅毅豪、顏廷彰 
【附件二】(日期均為110年12月1日)
編號 告訴人 詐騙手法 匯款時間/金額 匯入帳戶 提款時間、金額 提款地點 提款人 共犯 1 李智華 解除分期付款 ①18時3分【匯款4萬9,989元】 ②18時5分【匯款4萬9,989元】  林毓光臺灣銀行(000)000000000000號帳戶 【警卷第157頁】 ①18時10分【提領2萬元】 ②10分【提領2萬元】 ③12分【提領2萬元】 臺南市○○區○○路0○0號全聯新營民治店 高健勝  傅毅豪、顏廷彰      ①18時22分【提領2萬元】 ②25分【提領1萬9,900元】 臺南市○○區○○路000號家樂福新營店 高健勝 傅毅豪、顏廷彰 2 楊敏姿 取消金卡會員 ①20時15分【匯款2萬9,987元】   林雅琪郵局(000)00000000000000號帳戶 【警卷第171-173頁】 ①20時28分【提領2萬9,000元】   臺南市○○區○○路00號鹽水茄苳腳郵局 高健勝 傅毅豪、顏廷彰 3 劉芷妤 解除高級會員 ①20時49分【匯款4萬9,989元】 ②53分【匯款4萬3,123元】 ③58分【匯款1萬9,245元】  同上林雅琪郵局帳戶【警卷第171頁】 ①20時55分【提領2萬元】 ②55分【提領2萬元】 ③56分【提領2萬元】 ④56分【提領2萬元】 ⑤57分【提領1萬4,000元】 臺南市○○區○○路00號鹽水區農會 高健勝 傅毅豪、顏廷彰      ①21時1分【提領1萬9,000元】  臺南市○○區○○路0號鹽水郵局 高健勝 傅毅豪、顏廷彰 4 潘彥達 取消網購經銷商 ①18時8分【匯款15萬0,123元】  曹淑華臺灣銀行(000)000000000000號帳戶 【警卷第181頁】 ①18時46分【提領2萬元】 ②46分【提領2萬元】 ③47分【提領2萬元】 ④48分【提領2萬元】 ⑤48分【提領2萬元】 ⑥51分【提領2萬元】 臺南市○○區○○路00○0號統一新醫門市 高健勝、顏廷彰 傅毅豪      ①18時53分【提領2萬元】 ②54分【提領1萬元】 臺南市○○區○○路000號新營高中郵局ATM 顏廷彰 傅毅豪、高健勝    ①17時43分【匯款4萬9,989元】 ②17時49分【匯款4萬9,989元】 ③18時12分【匯款4萬9,807元】 ④18時19分【匯款4萬9,989元】   樊星佑國泰世華銀行(000)000000000000號帳戶【警卷第193頁】 ①17時56分【提領10萬元】   臺南市○○區○○路000號國泰世華新營分行 高健勝 傅毅豪、顏廷彰      ①18時28分【提領2萬元】 ②28分【提領2萬元】 ③29分【提領2萬元】 ④30分【提領2萬元】 ⑤31分【提領1萬9,000元】 臺南市○○區○○路000號家樂福新營店B1 高健勝 傅毅豪、顏廷彰